臺灣花蓮地方法院民事判決
109年度訴字第150號
                                      109年度訴字第254號
原      告  0000-000000   （姓名年籍詳卷）
原      告  0000-000000   （姓名年籍詳卷）
法定代理人  0000-000000A  （姓名年籍詳卷）
原      告  0000-000000   （姓名年籍詳卷）
共      同
訴訟代理人  蔡雲卿律師(法扶律師)
被      告  財團法人花蓮縣○○○○○○發展中心

法定代理人  曾○○        （完整姓名年籍詳卷）
訴訟代理人  陳鈺林律師
被      告  張平安       
訴訟代理人  劉韋廷律師
            胡芮萍律師
            彭建亮      

上列當事人間請求侵權行為損害賠償事件，本院於民國110年12
月21日言詞辯論終結，判決如下：
    主  文
原告之訴及假執行之聲請均駁回。
訴訟費用由原告負擔。
    事  實
壹、程序事項：
一、按分別提起之數宗訴訟，其訴訟標的相牽連或得以一訴主張
    者，法院得命合併辯論；命合併辯論之數宗訴訟，得合併裁
    判，民事訴訟法第205條第1項、第2項分別定有明文。查本
    件原告3人就被告2人提起侵權行為損害賠償之訴，經本院分
    案以109年度訴字第150號、第254號分別受理在案，因二案
    之基礎事實同一，為促進訴訟，本院乃依上項規定命合併辯
    論及合併裁判。
二、按行政機關、司法機關及軍法機關所製作必須公示之文書，
    不得揭露被害人之姓名、出生年月日、住居所及其他足資識
    別被害人身分之資訊，性侵害犯罪防治法第12條第2項定有
    明文。又裁判及其他必須公示之文書，不得揭露足以識別被
    害人身分之資訊。如確有記載之必要，得僅記載其姓氏、性
    別或以使用代號之方式行之。法院依前項規定使用代號者，
    並應作成該代號與被害人姓名對照表附卷，法院辦理性侵害
    犯罪案件應行注意事項第3點亦有明文可佐。查本件原告起
    訴主張被告所涉之侵權行為事實乃係犯性侵害犯罪防治法第
    2條所定之罪名，依照上開說明，法院裁判自不得揭露被害
    人足以識別其身分之資料，是本件就原告姓名及年籍資料均
    為遮蔽，合先敘明。
貳、實體部分：
一、原告主張： 　　
  ㈠被告甲○○自民國85年間起，任職於被告財團法人花蓮縣○○○○○
    ○發展中心 (機構名稱及地址詳卷，下稱系爭中心)，於102
    年間接任行政組長，負責行政事務、環境內務與安全管理。
    代號0000-000000女子(年籍詳卷，下稱甲女)為中度精神障
    礙者，0000-000000女子（年籍詳卷，下稱乙女）為重度精
    神障礙者，代號0000-000000女子（年籍詳卷，下稱丁女）3
    人為系爭中心照顧、教養的院生。甲○○明知甲女、乙女均係
    因智能障礙而有心智缺陷之人，對於外界知覺反應能力及自
    我保護意識顯較常人為低，竟對原告分別為以下行為：
  ⒈原告甲女部分：
  ⑴被告甲○○明知甲女為中度智能障礙者，竟基於對心智缺陷之
    人為加重強制性交之故意，於104年4月至105年5月間某日，
    利用帶甲女至系爭中心房舍打掃之機會，將甲女獨自叫入房
    間內，以身體壓制及要脅不能出遊之方式，違反甲女意願，
    徒手撫摸甲女之胸部及下體，並以手指插入甲女陰道內對甲
    女施以強制性交行為1次得逞。
  ⑵另於104年11月至105年11月間某日，在系爭院生乙女房間內
    ，將甲女獨自叫入房間，以身體壓制及要脅不能出遊之方式
    ，違反甲女意願，徒手撫摸甲女之胸部及下體，最後以手指
    插入甲女陰道內對甲女施以強制性交行為1次得逞，事後給
    予甲女新臺幣（下同）100元之封口費。
　⑶復於106年6月至8月間某日，利用甲女至系爭中心棉被間整理
    物品的機會將甲女獨自留下以身體壓制及要脅不能出遊之方
    式，違反甲女之意願褪去甲女之衣褲，徒手撫摸甲女之胸部
    及下體，並以嘴舔甲女陰道口、以手指插入甲女陰道內對甲
    女施以強制性交行為1次得逞，事後給予甲女100元之封口費
    。
  ⑷又於106年7月至107年2月間某日，趁系爭中心夜間門禁鬆散
    之際，進入系爭中心院生宿舍二樓甲女所住房間內，以身體
    壓制及要脅不帶出遊的方式，違反甲女意願退去甲女之外褲
    ，徒手撫摸甲女之胸部及下體並以手指插入甲女陰道內對甲
    女施以強制性交行為次得逞。
  ⒉原告乙女部分：
  ⑴被告甲○○明知乙女為重度智能障礙者，於104年11月至105年1
    1月間某日，在系爭中心院生宿舍4樓之乙女房間內，將乙女
    獨自叫入房間，以身體壓制要脅不能出遊之方式，違反乙女
    之意願，徒手撫摸乙女之胸部，且強拉乙女的手撫摸自己之
    陰莖，對乙女施以強制猥褻行為1次得逞。
  ⑵復基於加重強制性交之故意，於104年4月至105年5月間某日,
    利用帶乙女至系爭中心房舍打掃之機會，將乙女獨自叫入房
    間內，以身體壓制及要脅不能出遊之方式，違反乙女之意願
    ，將手伸入乙女之衣褲內，徒手撫摸乙女之胸部及下體，並
    以手指插入乙女陰道內對乙女施以強制性交行為1次得逞，
    事後給予乙女50元之封口費。
　⑶又於106年11月至106年12月間某日，利用帶乙女至系爭中心
    院生宿舍頂樓澆花之機會，被告平躺於沙發上，要求乙女以
    手摸其生殖器，經乙女拒絕後，仍強拉乙女之手，欲使其用
    手撫摸自己之陰莖，並接續要求乙女為其口交，拉下褲子拉
    鍊，將乙女上半身拉至靠近其褲子拉鍊附近位置，以此違反
    乙女意願之方法著手於強制性交行為，嗣他人到場始未得逞
    。
  ⒊原告丁女部分：
    被告甲○○分別於104年2月至104年5月間，每隔1至3周即利 
    用帶丁女至系爭中心打掃房舍之機會，將丁女獨自叫入房間
    內，以身體壓制及要脅不帶出遊的方式，違反丁女的意願，
    退去丁女之外褲，徒手撫摸丁女之胸部及下體，並以手指插
     入丁女陰道內對丁女施以強制性交行為共計得逞5次，每次
    事後均給予丁女100元之封口費。
  ㈡綜上，原告3人身心嚴重受創，而被告系爭中心為被告張平  
    安之僱用人，未善盡監督之責，應與甲○○連帶負擔損害賠償
    責任，爰依民法第184條第1項前段、第188條第1項及第195
    條等規定，請求被告連帶賠償非財產上損害等語，並聲明：
    被告應連帶給付原告甲女60萬元、連帶給付原告乙女80萬元
    、連帶給付原告丁女60萬元，並均自起訴狀繕本送達翌日起
    至清償日止，按年息5%計算之利息；願供擔保，請准宣告假
    執行。
二、被告甲○○則以：原告所述侵權行為之刑事案件，就丁女部分
    業經判決伊無罪確定在案，可證本件實有蹊蹺之處，而就有
    罪判決部分，實無任何之客觀事證，僅有原告彼此間或證人
    之影射，此再比對原告或證人間之證詞，亦存有諸多矛盾，
    甚至證述內容前後不一、不斷更易其詞、或證詞間背離常理
    邏輯等，顯與事實不符，伊實受有冤抑；退步言，縱認伊應
    負侵權行為損害賠償責任，原告之請求已罹於民法第197條
    所規定之2年時效，伊得拒絕給付等語，資為抗辯。並聲明
    ：如主文第1項所示。
三、被告系爭中心則以：除援引被告甲○○答辯外，並主張伊已盡
    監督管理之責等語。並聲明：如主文第1項所示。
四、本院得心證之理由
  ㈠按消滅時效，自請求權可行使時起算；因侵權行為所生之損
    害賠償請求權，自請求權人知有損害及賠償義務人時起，二
    年間不行使而消滅；時效完成後，債務人得拒絕給付。民法
    第128條前段、第197條第1項前段、第144條第1項分別定有
    明文。次按關於侵權行為損害賠償請求權之消滅時效，應以
    請求權人實際知悉損害及賠償義務人時起算，非以知悉賠償
    義務人因侵權行為所構成之犯罪行為經檢察官起訴，或法院
    判決有罪為準。（最高法院72年台上字第738號判例可資參
    照）。
  ㈡經查，依原告3人之主張，張安平對原告甲女之侵權行為最晚
    發生於000年0月至107年2月間（本院109年度訴字第254號卷
    第13頁），張安平對原告乙女之侵權行為最晚則發生於000
    年00月至12月間（本院109年度訴字第150號卷第11頁），張
    安平對原告丁女之侵權行為則發生於000年0月至5月間（本
    院109年度訴字第254號卷第13頁），應認其等於斯時已知悉
    被告甲○○為對其等為侵權行為之賠償義務人；退步言之，縱
    認原告因心智缺陷等問題，於斯時尚不知被告甲○○對其等所
    為實乃性侵害之侵權行為，然查，本件原告甲女嗣於107年5
    月3日由社工及老師陪同在花蓮縣府警察局婦幼警察隊調查
    筆錄時稱：「（問：你今天因何事至婦幼隊來製作筆錄？）
    甲○○叔叔性侵我們。……（問：你是否要對甲○○提出告訴？）
    我要告甲○○。」（見本院109年度訴字第150號卷第484至485
    頁）；原告乙女亦於同日由陳社工、護士阿姨及老師陪同在
    花蓮縣府警察局婦幼警察隊調查筆錄時稱：「因為甲○○叔叔
    摸我胸部，所以來做筆錄…甲○○叔叔有摸我下體，用手伸進
    內褲裡面摸，有用手指伸進我的下體，有用手指戳來戳去…
    張安叔叔有叫我用手摸他的下體…我希望他受處罰。」（見
    本院109年度訴字第150號卷第488至490頁）；原告丁女則於
    107年5月10日在花蓮縣府警察局婦幼警察隊詢問筆錄時稱：
    「因為被性侵的事情來做筆錄…甲○○親我的嘴巴，然後把我
    衣服全部脫掉，他用手指侵入我的陰道，也有用他的生殖器
    侵入我的陰道，過程他沒有戴保險套，射精在陰道的外面…
    我要對張安全提出妨害性自主告訴。」（見本院109年度訴
    字第150號卷第491至495頁）是原告3人既於107年5月3日及
    同年月10日製作警詢筆錄時，均陳明要對被告甲○○提告之意
    思，應認其等至遲於斯時均已知悉並明瞭被告甲○○為對其等
    為侵權行為而應負賠償義務之人。惟原告甲女及丁女遲至10
    9年7月31日，原告乙女遲至109年5月14日始提起本件刑事附
    帶民事訴訟（見本院109年度訴字第150號卷第9頁、109年度
    訴字第254號卷第9頁），顯已逾2年之請求權消滅時效，被
    告依民法第144條第1項規定提出時效抗辯而拒絕給付，即屬
    有據。
  ㈢按連帶債務人中之一人消滅時效已完成者，依民法第276條第
    2項規定，固僅該債務人應分攤之部分，他債務人亦同免其
    責任。惟民法第188條第3項規定僱用人賠償損害時，對於為
    侵權行為之受僱人有求償權，則僱用人與受僱人間並無應分
    擔部分可言，倘被害人對為侵權行為之受僱人之損害賠償請
    求權消滅時效已完成，僱用人自得援用該受僱人之時效利益
    ，拒絕全部給付（最高法院85年台上字第651號判決意旨參
    照）。是依上開最高法院見解，僱用人系爭中心與受僱人即
    被告甲○○間並無應分擔部分可言，故原告對被告甲○○之損害
    賠償請求權消滅時效已完成，僱用人系爭中心自得援用該受
    僱人之時效利益，拒絕全部給付。
五、綜上所述，本件原告依侵權行為之法律關係所主張之損害賠
    償請求權，已罹於時效而消滅，原告主張被告應連帶賠償，
    即無理由，應予駁回；其假執行之聲請已失所依附，應予駁
    回。
六、本件為判決之基礎已臻明確，兩造其餘之陳述及所提其他證
    據，經本院斟酌後，認為均於判決之結果無影響，自無庸逐
    一論述，併此敘明。
七、訴訟費用負擔之依據：民事訴訟法第78條。
中　　華　　民　　國　　110 　年　　12　　月　　30　　日
                  民事第二庭  法　官
以上正本係照原本作成。
如不服本判決，應於送達後20日內，向本院提出上訴狀並表明上
訴理由，如於本判決宣示後送達前提起上訴者，應於判決送達後
20日內補提上訴理由書(須附繕本)。
如委任律師提起上訴者，應一併繳納上訴審裁判費。
中　　華　　民　　國　　110 　年　　12　　月　　30　　日
                              書記官  陳雅君